【裁判字號】    95,簡上,17
【裁判日期】    950822
【裁判案由】    損害賠償
【裁判全文】
臺灣板橋地方法院民事判決              95年度簡上字第17號
上  訴  人  甲○○
被上訴人    乙○○
            丙○○
上  列二人
共      同
訴訟代理人  鐘炯鈁律師
上列當事人間請求損害賠償事件，上訴人對於中華民國94年12月
8 日本院板橋簡易庭94年板簡字第1585號第一審判決提起上訴，
經本院於95年8月8日言詞辯論終結，判決如下：
    主  文
上訴駁回。
第二審訴訟費用由上訴人負擔。
    事實及理由
一、本件上訴人起訴主張：兩造為臺北縣永和市「中正大廈」同
    棟大樓之住戶，該棟大樓並無管理委員會之設置，係由被上
    訴人乙○○兼任管理義工，惟被上訴人乙○○並不適任此職
    務，無法善盡管理之責，上訴人曾多次反應其年事已高，並
    不適任大樓管理工作，促其儘快立大樓管理委員會，惟被上
    訴人並不理睬，反而對上訴人為以下無理、不友善之行為：
(一)被上訴人乙○○於民國（下同）94年6 月2 日下午2 時至5
    時30分許，乘上訴人外出辦事之際，損毀並取走上訴人位於
    臺北縣永和市○○路○ 段342 號3 樓住處上訴人所有信箱上
    「歌德翻譯342 號3 樓」門牌1 份。上訴人請求被上訴人乙○○等應連帶賠償精神損害新臺幣（下同）50,000元（此部
    分上訴人未據上訴而確定）。
(二)又被上訴人乙○○於93年8 月17日下午18時30分至19時10分
    許，因電梯斷電故障，造成居民受困其中，後來居民脫困，
    被上訴人乙○○竟向該居民謊稱係上訴人破壞供電設施，造
    成電梯故障，惟事實上上訴人非大樓管理人員，不可能清楚
    電梯供電設備所在，更無破壞供電設備影響他人安危之理由
    ，被上訴人此一誣指上訴人所為，詆毀上訴人之名譽，上訴
    人於臺北縣永和市中正橋派出所寫下撤銷書，僅係撤銷有關
    對被上訴人等之刑事告訴部分，民事部分並未撤銷，且被上
    訴人當時已自認有誣指上訴人破壞電梯之事實，上訴人才會
    簽下該撤銷書。而被上訴人丙○○於永和中正橋派出所閱讀
    上訴人之筆錄，並擅自刪改，加上「永久不得提出對乙○○
    訴訟事件」，經上訴人反對，始將此句刪除。被上訴人等詆
    毀上訴人之名譽，對上訴人構成侵權行為，請求被上訴人連
    帶賠償原告50,000元（上訴人於95年3 月28日本院準備程序
    筆錄時陳明僅就此部分上訴，其餘未上訴）。
(三)被上訴人乙○○曾多次未經大樓住戶同意，翻取他人信箱內
    之信件拆閱，有經上訴人多次觀察後攝得被上訴人翻取大樓
    信箱之連續動作相片多張可證。而上訴人自身之信件，亦曾
    多次遭被上訴人取走拆閱，計被上訴人乙○○於91年5 月、
    93年11月3 日及94年4 、5 、6 月間，擅自拆毀上訴人中國
    人壽保險單、中國國際商銀對帳單、陸松有限公司勞保局資
    料、聯邦商銀信用卡中心對帳單等信函偷閱，因上訴人晚上
    8 時外出運動時或週六出去時，信箱並無信件，何以在運動
    或外出返家時，信箱內即有該信件，而該時間內郵差並不送
    信，顯係被上訴人拿到樓下請別人看過是何物後，再放入上
    訴人之信箱內。上訴人亦曾於93年11月9 日下午2 時許，前
    往臺北縣永和市中正橋派出所就此事件報案備查。是此部分
    被上訴人等亦應連帶賠償原告50,000元（此部分上訴人未上
    訴而確定）。上訴人爰依侵權行為之法律關係，請求被上訴
    人連帶給付150,000 元，及自訴狀繕本送達翌日起至清償日
    止，按週年利率5%計算之利息。原審為上訴人敗訴之判決，
    上訴人不服，提起上訴，並聲明：(一)原判決廢棄。(二)被上訴
    人應連帶給付上訴人100,000 元，及自訴狀繕本送達翌日起
    至清償日止，按週年利率5%計算之利息。
二、被上訴人則以：
    上訴人指稱被上訴人乙○○等於93年8 月17日下午18時30分
    至19時10分許，因電梯斷電損壞事件，於本棟大樓一樓大廳
    ，詆毀上訴人之名譽乙事，全為上訴人自己憑空臆測、杜撰
    ，皆非實情。事件發生當日，係訴外人即住戶王俊雲被困電
    梯內按鈴呼救，被上訴人乙○○得知後，立即通知廠商進行
    搶救及修護，事後訴外人王俊雲將此遭遇告知鄰居時，剛好
    上訴人在旁聽，但不知何故，竟然逕自中正派出所控告被上
    訴人乙○○「於93年8 月17日毀損電梯開關，引起斷電危及
    住戶安全」，被上訴人乙○○於93年9 月28日接獲警方通知
    ，由伊子即被上訴人丙○○陪同至警局，經警方告知後才曉
    得上訴人指控之事由，被上訴人乙○○當場駁斥絕無此事，
    本案上訴人沒有提出任何證據可證明被上訴人有斷電之事，
    被上訴人亦顧念與上訴人同為鄰居而未予追究，最後經由警
    方協調由上訴人撰寫「撤銷書」，自行撤銷該案以為結案，
    被上訴人實不知上訴人重提該案意欲為何？又上訴人指稱「
    永久不得提出對乙○○訴訟事件」，被上訴人當日言論係針
    對上訴人所撰撤銷書內容有關電梯斷電事件，上訴人似乎將
    其無限上綱，甚為無理。原審為上訴人敗訴之判決，上訴人
    不服提起上訴，被上訴人並聲明：請求駁回上訴。
三、本院之判斷：
(一)按當事人主張有利於己之事實者，就其事實有舉證之責任。
    但法律別有規定，或依其情形顯失公平者，不在此限。民事
    訴訟法第277 條定有明文。又民法第184 條第1 項前項規定
    侵權行為以故意或過失不法侵害他人之權利為成立要件。故
    主張對造應負侵權行為責任者，應就對造之有故意或過失之
    侵權行為負舉證責任，最高法院58年台上字第1421號判例可
    資參照，合先敘明。
(二)經查：
１、上訴人指稱被上訴人乙○○等於93年8 月17日下午18時30分
    至19時10分許，因電梯斷電故障，造成居民受困其中，後來
    居民脫困，被上訴人乙○○竟向該居民謊稱係上訴人破壞供
    電設施，造成電梯故障等情，固據上訴人提出升降設備故障
    通知兼作業報告書影本2 件為證，並據上訴人於原審94年10
    月27日言詞辯論時指稱：「‧‧‧93年8 月19九日晚上8 點
    ，我去到垃圾時，遇到王俊雲他跟我說8 月17日下午6 點半
    時，買完便當上樓時按電梯時電梯鎖住不動，門也無法打開
    ，他在裡面待了半小時，後來脫困後，被告乙○○就跟說，
    電梯鎖住損壞是三樓的甲○○所作的，乙○○就叫他去找里
    長騰嘉俊，敘述此事‧‧‧等語；惟上訴人上開之指述與證
    人王俊雲於同日在原審言詞辯論時證稱：「我不是跟原告說
    ，我是跟另外一個人叫王秀英說的，原告剛好在旁邊所以有
    聽到。那時我是說當天下午發生這事我有按警鈴，可能是被
    告乙○○有去找人來修，那時我在裡面有聽到，丙○○與維
    修人員，在開啟電梯門，沒多久門就打開了，大約是一、二
    十分左右。我沒有跟她（指王秀英）說剛剛原告所說的話。
    這些話從哪裡來，我都覺得奇怪。我當時與王秀英談話，我
    認為我與他談這事很正常的。」等語（見原審卷第111 頁至
    第113 頁）。是就有關被上訴人乙○○是否誣指上訴人破壞
    電梯乙節，與上訴人所陳述之情節顯有不符。再證人騰嘉俊
    於同日在原審言詞辯論時亦證稱：「證人王俊雲並沒有找過
    我，所以我並不知道這件事，是後來到警察局調解時才有人
    講出來，我不知道電梯被關的事情，所以我是去參加調解時
    才知道的」等語（見原審卷第113 頁及第114 頁）。又證人
    王秀英於原審94年11月24日言詞辯論時亦證稱：「（93年8
    月19日電梯斷電事件）過了好幾天之後，證人王俊雲在倒垃
    圾的時候，有跟我說他困在電梯裡，他就按紅色的按鈕，房
    東就來救他，沒有說其他的。」、「（當時）好像有看到原
    告過來，在我們家門口」等語。顯亦未能證明被告乙○○有
    誣指原告破壞電梯之情事。則上訴人上開有關被上訴人乙○○向證人王俊雲誣指上訴人破壞電梯之指述，即難以獲得證
    明。
２、至上訴人指稱曾就上開事實前往臺北縣政府警察局永和市中
    正橋派出所報案，並製作筆錄，被上訴人丙○○並於永和中
    正橋派出所閱讀上訴人之筆錄，並擅自刪改，加上「永久不
    得提出對乙○○訴訟事件」，經上訴人反對，始將此句刪除
    等語，此經本院向臺北縣政府警察局永和分局調取受理上訴
    人之報案資料，經該分局於95年3 月31日以北縣警永偵字第
    0950010128號函送上訴人之報案筆錄、撤銷筆錄暨撤銷書各
    乙份，並未有如上訴人上開之指訴之情形。復經證人即當時
    處理之警員朱新城於本院準備程序時結證稱：「她（指上訴
    人）是要告乙○○先生，我有跟乙○○先生講這件事，他希
    望能夠與上訴人息事寧人，所以就安排時間，透過立法委員
    的助理、里長等人協商，就在我辦公室達成和解，甲○○小
    姐也同意撤回告訴‧‧‧我依稀記得乙○○有跟甲○○道歉
    ，並致送她禮物，至於他們的內容我記不清楚」，並經受命
    法官以「被上訴人乙○○有無在你面前承認他確實有傳述上
    訴人破壞大樓電梯，誹謗上訴人之名譽」等情詰問證人朱新
    城，而證人答稱：「時間太久了不清楚」。又本院準備程序
    時經受命法官以「當時乙○○、丙○○在場，有無承認傳述
    上訴人破壞大樓電梯誹謗上訴人名譽之事」等情詰問證人丁○○，而證人答稱：「沒有，電梯是自然故障的，我也沒有
    聽到他們二人在場有說這些話」（見本院95年5 月11日準備
    程序筆錄）。另上訴人陳稱其於臺北縣永和市中正橋派出所
    寫下撤銷書，載稱：「本人甲○○住址永和市○○路○段342
    號3 樓（住屋為本人所有）。於民國93年8 月17日電梯斷電
    有指控本人所為行事，現決定撤銷此事」等語，而該撤銷書
    係表示撤銷有關對被告等之刑事告訴部分，並不包括民事請
    求部分等語，有被上訴人所提之該撤銷書1 紙在卷可憑，依
    該撤銷書內容所載，顯難遽認上訴人已捨棄有關該案之民事
    請求部分，則被上訴人陳稱上訴人當時已撤銷該案之民刑事
    訴訟，不得再行提起本件訴訟等語，固無可採。惟上訴人另
    陳稱：被上訴人當時已自認有誣指上訴人破壞電梯之事實，
    上訴人才會簽下該撤銷書等情，則為被上訴人所否認，且當
    時在場之證人騰嘉俊於原審時證稱：「當時是警察局通知我
    去的，是說里民之間有事，請我去調解。當時被告跟我說，
    電梯壞了，請人去修理，當天原告說電梯壞掉的事情，被告
    乙○○說是原告弄的，被告說沒有，我們是叫人來修理，後
    來警員說可能是誤會，所以就寫了撤銷書」等語（見原審卷
    第114 頁）。況依當時處理之警員朱新城上開之證詞，顯見
    ，被上訴人當時亦否認有誣指上訴人破壞電梯之情事，是尚
    不能以上訴人當時簽下前開撤銷書，遽認被上訴人等於當時
    已自認有本件誣指上訴人破壞電梯侵權行為之事實。
四、綜上所述，上訴人並未能舉證證明被上訴人有上開上訴人所
    指侵權行為之事實，則其依侵權行為損害賠償之法律關係，
    請求被告等連帶賠償共100,000 元及其法定遲延利息，即無
    理由，不應准許。原審為上訴人敗訴之判決，上訴意旨猶執
    陳詞指摘原判決不當，求予廢棄改判，為無理由，應予駁回
    。
五、本案事證已臻明確，兩造其餘主張陳述及所提之證據，經審
    究後認無礙勝負之判斷，爰不一一論列，附此敘明。
六、據上論結，本件上訴為無理由，依民事訴訟法第436 條之1
    第3項、第449條第1項、第78條，判決如主文。
中    華    民    國    95    年    8     月    22    日
                    民事第二庭  審判長法官  梁 宏 哲
                                      法官  徐 福 晉
                                      法官  潘 長 生
以上正本證明與原本無異。
本件不得上訴。
中    華    民    國    95    年    8     月    22    日
                                  書記官  許 清 琳


司法院資訊處製作；財團法人民間司法改革基金會備份。
